臺灣高等法院臺中分院刑事判決　　　 　94年度上訴字第1993號
上　訴　人　臺灣南投地方法院檢察署檢察官
被　　　告　丁○○
被　　　告　丙○○
被　　　告　戊○○
被　　　告　乙○○
被　　　告　甲○○
　　　　　　　　　　　樓
上列上訴人因被告等偽造文書案件，不服臺灣南投地方法院94年
度訴字第520號中華民國94年8月26日第一審判決（起訴案號：臺
灣南投地方法院檢察署94年度偵字第431、432、434、435、526
、847、1597號），提起上訴，本院判決如下：
    主  文
上訴駁回。
    理  由
一、本件公訴意旨略以：被告丁○○、甲○○、丙○○、戊○○
    及乙○○均為以案外人郭國平為首之偽造犯罪集團成員；案
    外人郭國平、楊志龍、賀昆恩、陳美娟、張美寧等五人，於
    九十三年一月份某日起，夥同中華電信股份有限公司（下稱
    中華電信公司）外包商工程人員留全憶、黃文源、范振榮、
    鄭元裕等人，基於為自己不法所有之犯意聯絡，以郭國平為
    首，利用大量之偽造身分證向中華電信公司申請裝機，再轉
    接至其他民營固網電信公司市內電話或0809免付費電話後，
    再販售給詐欺集團使用牟利；嗣於九十三年五月六日為臺灣
    板橋地方法院檢察署檢察官指揮專案小組循線查獲，並於九
    十三年八月九日以九十三年度偵字第八二六八等號提起公訴
    。詎案外人郭國平、楊志龍等人於遭檢警查獲上開犯行之後
    ，竟均不知悔改，又續前犯意，從事大量偽造各種證件之後
    ，再由集團成員分別持向金融機構申請金融帳戶存摺、金融
    卡後，再基於幫助常業詐欺或恐嚇取財之犯意，將金融帳戶
    存摺、金融卡轉售予各詐欺或恐嚇取財等不法犯罪集團，以
    供不特定被害人做為匯款或轉帳之用；然因郭國平原本偽造
    各種證件之工具已遭前案所查扣，遂於九十三年九月份與綽
    號「堅仔（音似）」之偽造集團合作，由綽號「堅仔（音似
    ）」之集團提供偽造身分證、戶籍謄本、戶口名簿或駕照等
    相關證件之機具予郭國平集團後，郭國平繼於九十三年八、
    九月份起，陸續吸收或雇用新成員丁○○、丙○○、乙○○
    、甲○○、戊○○及綽號「小陳」及其女朋友等姓名年籍不
    詳成年男子或女子等人加入以其為首之偽造犯罪集團，而郭
    國平為首之偽造集團其成員分工分別為：丁○○居間介紹甲○○加入該偽造集團後，繼由丁○○負責教授指導甲○○如
    何製作、偽造不實之證件例如戶口名簿；而甲○○則負責偽
    造不實之戶口名簿；戊○○負責偽造不實之身分證、駕照及
    戶口謄本等；楊志龍負責載運乙○○（俗稱車手）持偽造證
    件，前往各金融機構申請帳戶存摺、金融卡，並負責對外登
    報收購健保卡，藉以變造申請帳戶之用；丙○○除負責載運
    車手申請金融帳戶存摺、金融卡之外，另負責郵寄金融存摺
    、金融卡至郭國平所指定之處所或人員；乙○○則負責持偽
    造證件向各金融機構申請帳戶存摺、金融卡；另外綽號「小
    陳」之男子及其女友，亦負責持偽造證件向各金融機構申請
    開戶存摺、金融卡；該集團成員郭國平平日使用0000－0000
    00、0000－000000、0000－00000 0、000 0－000000、000
    0－000000及0000－0000 00等號行動電話；丁○○平日使用
    0000－000000及0000－000000等號行動電話；戊○○平日使
    用0000－000000、0000－000000、0000－000000及0000－
    000000及0000－000000等號行動電話；楊志龍平日使用0000
    －000000及0000－000000等號行動電話；乙○○平日使用
    0000－000000及0000－000000等號行動電話；丙○○平日使
    用0000－000000及乙支號碼不詳等號行動電話；甲○○平日
    使用0000－000000、0000－000000、0000 000 000及0915
    －××××××等號行動電話，作為集團成員間聯絡訊息之
    用。此外，集團成員戊○○、丙○○或楊志龍等人為申請金
    融帳戶之用，遂向不知情之立元堂印章店負責人詹玉蘭，以
    每顆印章新臺幣（下同）三十元之價格委託代為刻印，至少
    三百五十顆印章以上；郭國平之集團成員於偽造不實證件持
    向金融機構申請金融帳戶存摺、金融卡之後，再由郭國平以
    一套八千元不等之價格轉賣予各詐欺或恐嚇取財等不法集團
    使用。而綽號「堅仔」之集團則每套向郭國平收取一千元或
    一千五百元不等之費用；嗣於九十三年十二月三十日十五時
    四十分分許，乙○○持偽造之吳春生、黃淑倩等人之身分證
    、汽車駕照及戶口名簿等證件，在臺中市○區○○路一百九
    十號號（健行路郵局）櫃檯辦理金融帳戶申請時，為該郵局
    之儲匯管理員郭素真察覺有異，遂報警前來處理，當場查獲
    (1)偽造吳春生、黃淑倩之身分證各乙張、(2)偽造黃淑倩之汽
    車駕照乙張、(3)偽造吳春生、吳信廷、吳宜瑄及吳信義等人
    之IC健保卡各乙張、(4)偽造戶口名簿乙份、(5)偽刻印章五枚
    、(6)郵局存款單三張、(7)郵政存簿儲金立帳申請書六張、(8)
    同意書三張、(9)三百元等物IC健保卡，而移送臺灣臺中地方
    法院檢察署偵辦；嗣於九十四年一月二十六日早上專案小組
    見時機成熟，遂由臺灣南投地方法院檢察署檢察官指揮專案
    小組前往偽造集團成員之各個住居處所或偽造證件之處所同
    步執行搜索，於(1)郭國平位於臺中市○○區○○路二段四六
    一巷四十二號一樓扣得如附件一所示之物；(2)丁○○位於臺
    中市北屯區○○○路○段一八六巷二六號三樓扣得如附件二
    所示之物；(3)戊○○位於臺中縣豐原市○○路七九九巷三八
    號扣得如附件三所示之物；(4)偽造集團位於臺中市北屯區○○○路一八六巷二十號十一樓之一扣得如附件四所示之物；
    (5)偽造集團位於臺中北屯區○○街二一五號三樓之一扣得如
    附件五所示之物；(6)楊志龍位於臺中縣大里市○○路○段二
    三二巷四五號扣得如附件六所示之物；(7)甲○○位於苗栗縣
    卓蘭鎮內灣七四號之一扣得如附件七所示之物；(8)乙○○位
    於臺中市○○區○○街一四七巷五號及車牌號碼QP－6272號
    自小客車內扣得如附件八所示之物；專案小組嗣經由扣押之
    證件資料、偽刻之印章及相片逐一比對、分析結果（詳如起
    訴書附件九之比對一欄表），發現如附表所示之金融帳戶計
    六百一十五份，均為以郭國平為首之偽造集團所申請開戶使
    用（郭國平、楊志龍等人涉犯偽造文書等罪嫌部分，另由臺
    灣南投地方法院檢察署以九十四年度偵字第一五九八等號併
    由臺灣板橋地方法院審理中）。因認被告丁○○、甲○○、
    丙○○、戊○○及乙○○所為，均係犯法第二百一十條、第
    二百一十一條、第二百一十二條、第二百一十七條、第二百
    一十八條、第二百一十六條及第三十條、第三百四十條、第
    三百四十六條等罪嫌。
二、按案件由犯罪地或被告之住所、居所或所在地之法院管轄，
    此為刑事訴訟法第五條第一項所明定。被告所在地何在，則
    以起訴時為準，而所謂起訴時係指案件繫屬於法院之日而言
    （參最高法院八十一年度台上字第八七六號裁判意旨）。經
    查，被告丁○○等五人於起訴時均未移審羈押，且渠等之住
    所自案件發生之日迄繫屬於原審法院之日止，分別係設籍臺
    中市○○○路○段一八六巷二六號號三樓、臺中縣豐原市○○路七九九巷三八號、臺中市南屯區○○○街十一號六樓之
    七、臺中市○○區○○街三四三號、臺中縣烏日鄉○○街三
    五號三樓，有法務部戶役政連結作業系統五件在卷可按，而
    被告丁○○等五人所涉上開偽造文書等犯罪事實之發生地點
    依起訴書所載均無在南投縣境內即本院管轄之區域，而應係
    在臺中市，故本案犯罪地點為臺中市，甚且本件搜索所得扣
    押之物，其當初之搜索之地點亦均在臺中市或苗栗縣內，並
    無在原審法院轄區之內，另被告丁○○等五人於本案繫屬於
    原審法院之時，均未有在南投地區受羈押或受刑之情形，亦
    有臺灣高等法院被告前案紀錄表、出入監簡列表各五件附卷
    可佐。綜上所述，被告丁○○等五人之犯罪地、住所、居所
    則均不在原審法院轄區，亦即原審法院就本案並無固有管轄
    權。
三、本件上訴人即檢察官上訴意旨以本案犯罪集團成員之一即共
    犯楊志龍之戶籍係設於南投縣竹山鎮○○街68號，申請開戶
    之處所即犯罪地包含在南投市、草屯鎮等處之郵局，則本件
    共犯楊志龍設籍於南投縣，犯罪地即持偽造證件申請開戶之
    處所在南投市、草屯鎮等處，故原審法院就本案應有管轄權
    等語。而按數同級法院管轄之案件相牽連者，得合併由其中
    一法院管轄。復按有數人共犯一罪或數罪之情形者，為相牽
    連之案件。刑事訴訟法第六條第一項及第七條第二款分別定
    有明文。經查：本案之共犯楊志龍、郭國平、賀昆恩、陳美
    娟、張美寧、留全憶、黃文源、范振榮、鄭元裕等人，均已
    據臺灣板橋地方法院檢察署以九十三年度偵字第八二六八、
    九八六九、一二八四一號提起公訴，現由臺灣板橋地方法院
    以九十三年度訴字第一六四七號審理中，而上訴人甚且將所
    承辦之九十四年度偵字第四三○、四三三、一五九八號楊志
    龍、郭國平涉嫌偽造文書等案件併由臺灣板橋地方法院審理
    等節，有臺灣板橋地方法院檢察署九十三年度偵字第八二六
    八、九八六九、一二八四一號起訴書、臺灣南投地方法院檢
    察署九十四年度偵字第四三○、四三三、一五九八號併案意
    旨書及楊志龍之臺灣高等法院被告前案紀錄表各一份在卷可
    參，此並據上訴人於上訴書敘明在案，可見共犯楊志龍所涉
    本案犯行現係繫屬於臺灣板橋地方法院，而非原審法院，故
    原審法院已無從基於訴訟經濟之考量，而依刑事訴訟法第六
    條第一項之規定，將本案與共犯楊志龍所涉本案犯行合併由
    其管轄。是上訴人向原審法院提起公訴，揆諸首開規定自有
    未合，應諭知管轄錯誤之判決，並移送於有管轄權之臺灣臺
    中地方法院。原審判決因而依刑事訴訟法第第三百零四條及
    第三百零七條等規定，諭知管轄錯誤之判決，並移送於有管
    轄權之臺灣臺中地方法院，並不經言詞辯論為之，自無不當
    ，上訴人提起上訴猶指原審法院就本案有管轄權云云，其上
    訴並無理由，本院爰得不經言詞辯論駁回其上訴。
據上論斷，應依刑事訴訟法第三百六十八條，第三百七十二條，
判決如主文。
中　　華　　民　　國　　94　　年　　10　　月　　5 　　日
               刑事第七庭  審判長法　官　林　榮　龍
                                 法　官　林　宜　民
                                 法　官　許　秀　芬
上列正本證明與原本無異。
如不服本判決應於收受送達後十日內向本院提出上訴書狀，其未
敘述上訴之理由者並得於提起上訴後十日內向本院補提理由書（
均須按他造當事人之人數附繕本）。
                                 書記官　　瑞　芳
中　　華　　民　　國　 9+4　　年　　10　　月　　6 　　日
　　　　　　　　　　　　　　　　　　　　　　　　　　　Ｆ
